臺灣高等法院刑事判決　　　　　 94年度重上更(五)字第144號
上　訴　人
即　被　告　丙○○
指定辯護人　本院公設辯護人甲○○
上列上訴人即被告因違反毒品危害防制條例等案件，不服臺灣新
竹地方法院91年度重訴字第4號，中華民國91年5月23日第一審判
決（起訴案號：臺灣新竹地方法院檢察署91年度偵字第 332號、
第 333號），提起上訴，經判決後，由最高法院第五次發回更審
，本院判決如下：
    主  文
原判決關於意圖販賣而持有第一級毒品及定執行刑部分均撤銷。
丙○○意圖販賣而持有第一級毒品，累犯，處有期徒刑拾年陸月
。扣案之第一級毒品海洛因貳陸小包 (淨重貳玖點捌公克、
純質淨重壹貳伍點柒玖公克）及第二級毒品甲基安非他命貳包（
淨重肆點肆公克），均沒收銷燬之；包裝紙貳拾捌張（計重
壹陸點玖公克）及電子磅秤壹台均沒收。
    事  實
一、丙○○前於民國（下同）85年間曾犯竊盜等案件，經本院以
    85年度上易字第4073號判處有期徒刑四月確定，並於86年 7
    月27日執行完畢；其復於87年間因違反藥事法案件，經臺灣
    臺中地方法院判處有期徒刑五月確定，於88年10月15日執行
    完畢，猶不知悔改；於91年 1月7日下午7時許，基於意圖販
    賣而持有第一級毒品海洛因及第二級毒品甲基安非他命之犯
    意，駕駛其配偶陳雅君所有之號牌3H－2595號自小客車（Ｂ
    ＭＷ廠牌），攜帶其所有之電子磅秤將海洛因分裝成26小包
    及將甲基安非他命分裝成 2包，前去同市○○○路38號「超
    級網咖店」伺機販賣牟利。惟於當日晚間 7時許，因新竹市
    警察局刑警隊偵查員乙○○等因接獲密報稱：「超級網咖店
    」有人在販售毒品，乃前去該地搜探守候，於該日下午 8時
    許見丙○○形跡可疑，乃向前盤查，丙○○畏罪心虛，乃出
    示經變造之「陳錦海」汽車駕照及健保卡意圖隱匿，然遭警
    識破而遭逮捕（上開行使變造證件部分業經原審判刑確定，
    不在本院審理之範圍），警方並在上開自用小客車內，扣得
    其意圖販賣而持有之第一級毒品海洛因26小包（驗餘淨重29
    3點83公克、純質淨重 125點79公克、包裝重14.79公克）、
    第二級毒品甲基安非他命 2包（驗餘淨重34點34公克、包裝
    重1.6公克）及丙○○所有供意圖販賣毒品使用之電子磅秤1
    台。
二、案經新竹市警察局移請臺灣新竹地方法院檢察署檢察官偵查
    起訴。
    理  由
一、訊據上訴人即被告丙○○固不否認有於91年1月7日下午，駕
    駛其妻陳雅君所有車牌號碼 3Ｈ－2595號自用小客車，自台
    中縣大雅鄉○○路 147巷199之1號住處，前去新竹縣竹北市
    ○○路義民中學附近，並於當日下午 5時許，在該地，以新
    台幣（下同）52萬元之代價，向綽號「阿祥」之成年男子購
    入經警扣案之前揭第一級毒品海洛因及第二級毒品甲基安非
    他命，且於當日下午 8時許，為警在新竹縣竹北市○○○路
    38號「超級網咖店」經警查獲，警方有自其所駕駛前開車輛
    內查獲前開海洛因及甲基安非他命之事實無誤；惟矢口否認
    有意圖販賣而持有第一級毒品海洛因、第二級毒品甲基安非
    他命之犯行，並辯稱：經警查獲之毒品海洛因及甲基安非他
    命，係其與綽號「大胖」者合資五十二萬元，在「超級網咖
    店」斜對面之義民中學附近，共同向「大胖」之友人綽號「
    阿祥」者所購買，且係要供自己吸用，其出資16萬元，「大
    胖」因其有施用毒品習慣，怕以後買不到，且賣的人說買多
    算便宜，所以就買如此的數量，後來「大胖」因錢不夠說要
    去領錢，攜帶毒品不方便，即將毒品放其車上，並把鑰匙拿
    走，其則在網咖店等，車上之磅秤是因其以前買毒品曾被騙
    才買來秤的，但其還沒有使用電子秤來秤重即被警察捉到；
    警察在現場等了一個多小時，但未看到其與任何人有接觸，
    且其身上完全無現金，並無任何交易行為，其絕無販賣意圖
    云云。
二、本次最高法院發回更審判決意旨載稱：「原判決竟據以推測
    、擬制上訴人攜帶上開毒品至上述網咖店伺機販賣，殊與認
    定犯罪事實應依證據之規定不合，亦不能認為適法」云云。
    惟按認定犯罪事實所憑之證據，並不以直接證據為限，即綜
    合各種間接證據，本於推理作用，為其認定犯罪事實之基礎
    ，仍非法所不許。（最高法院27年度滬上字第64號判例參照
    ）
三、經查：
  (一)上揭時地被告所駕駛之自小客車內遭警查獲26包白粉 2包結
    晶之事實，除據被告供明外，並經證人即取締員警乙○○於
    本院審理時到庭證述無訛（本院卷第66頁），且有查獲之車
    輛及毒品之照片在卷可佐（第 333號偵查卷第11頁至第13頁
    ），而扣案之白粉經送法務部調查局鑑驗結果，發現均含第
    一級毒品海洛因成分（驗餘計淨重 293點83公克、包裝重14
    點79公克、純質淨重125點79公克），有法務部調查局91年3
    月14日調科壹字第一○○○○一一九○號鑑定通知書一紙附
    卷可稽（見原審卷第93頁）；至新竹市警察局刑事案件移送
    書雖記載查獲毒品海洛因27包（即 7大包、20小包）、安非
    他命1包，而丙○○之警訊筆錄中載稱查獲海洛因7大包、20
    小包及甲基安非他命 2包，惟經送請法務部調查局鑑驗，實
    際係海洛因26包及甲基安非他命 2包，自應以此數量為準。
    又經警同時在上開汽車內查獲之 2包結晶經送請內政部警政
    署刑事警察局鑑驗結果，檢出第二級毒品甲基安非他命成分
    （驗餘淨重34點34公克），亦有內政部警政署刑事警察局91
    年3月5日刑鑑字第○九一○○二四二五七號鑑驗通知書一紙
    附卷為憑（見原審卷第50頁），是查扣之物品分屬毒品危害
    防制條例規定之第一級毒品海洛因及第二級毒品甲基安非他
    命，已無疑義。
  (二)被告雖以上開毒品海洛因及甲基安非他命，係伊與綽號「大
    胖」者，合資以52萬元，甫在新竹縣竹北市「超級網咖店」
    斜對面之義民中學附近，向綽號「阿祥」者購買而來，其中
    其出資16萬元云云置辯；然查：
   1、被告自警詢至上訴本院初審時均供稱被查獲之毒品係綽號
      「大胖」之男子所有而帶上車的，毒品若是其的，其不會
      主動告知警方車子是其的，也不會主動打破車窗云云（見
      偵字第三三三號卷第7頁、原審卷第 8頁、第197頁、本院
      上訴卷第 194頁），並未供述有與綽號「大胖」者共同出
      資購買毒品之情事。因經警查獲之毒品數量甚多，有如前
      述，衡情若確有與綽號「大胖」者合資購買毒品，則其於
      遭警查獲後，理應即時向警方和盤托出，方能免因其持有
      大量毒品遭警方誤會有販賣毒品之嫌，其焉有隱匿不吐實
      之必要？然被告竟直至本院更（一）審程序始為上開主張
      ，顯與常情有違。
   2、被告於本院審理時陳稱：其因在台中找不到毒品貨源，乃
      經朋友「大胖」之介紹，前來新竹並與「大胖」合資，一
      起向「大胖」之友人「阿祥」購買前開毒品云云（見本院
      卷第63頁），苟確有被告所稱上情，則其與「大胖」者直
      關係當可稱甚為親密；然關於「大胖」者為何人一節，直
      至本院審理時，被告猶供稱：並不知情（見本院卷第62頁
      ），即此是否確有「大胖」之人，即非無疑。再者被告於
      偵查時供稱：綽號「大胖」者，即為林秀敏，林秀敏五十
      七年出生，身材胖胖的有留鬍鬚云云（見第 333號偵查卷
      第33頁反面、第50頁），經原審法院依被告所述「林秀敏
      」之住所及年次，調閱內政部戶役政資訊連結系統結果，
      傳訊設籍在新竹縣竹北市溝背28之28號之「林秀銘」（57
      年7月6日生－見前揭偵 333號卷第52頁），然證人林秀銘
      到庭證稱並不認識丙○○等語（見原審卷第 113頁），而
      被告亦供述不認識到庭之證人林秀銘，則大胖應非林秀銘
      甚明。嗣被告於原審復改稱該綽號「大胖」者係王吉堅，
      扣案之毒品係王吉堅所有云云（見原審卷第 9頁、第58頁
      ），雖證人王吉堅於原審具結後證稱：前開毒品係伊與潘
      萬益及「武松」合資48萬元向「阿祥」買的，伊出12萬元
      ，潘萬益跟「武松」各出16萬元，伊的12萬元裡面，潘萬
      益幫伊墊 5萬元，剩下的錢是伊與潘萬益竊車，變賣贓物
      所得，而因當天伊和丙○○相約見面要拿變造之駕照給丙
      ○○，並要丙○○載伊到竹北義民中學後的網咖向友人借
      錢還丙○○，後來伊會冷即向丙○○拿鑰匙要到車上拿外
      套，在回來途中看到網咖店前停一部自小客車，伊心虛就
      走了，伊放毒品的黑色手提袋就放在丙○○車上云云（見
      原審卷第62頁至第65頁、第 123頁）；另證人潘萬益於原
      審亦證稱：我們湊了40幾萬元要買毒品，伊拿10幾萬元，
      快20萬元，武松拿16萬元左右給伊，剩下不足的是王吉堅
      湊的，王吉堅在車上，有把錢拿出來，伊看到確實他有湊
      足10幾萬元，伊沒有幫王吉堅出錢，亦未與王吉堅竊車等
      語（見原審卷第118頁至第120頁），綜觀被告等三人以上
      供述，就出資人如何出資？出資金額？及有無墊款等情，
      均大相迥異。且若依被告所述其出資16萬元與綽號「大胖
      」者合資購買52萬元之上揭毒品，並依其所述將該16萬元
      交予「大胖」，「大胖」出資36萬元，「大胖」持該52萬
      元出面向「阿祥」購買系爭毒品云云，則在被告出資金額
      僅16萬元，遠較「大胖」所出資之36萬元為少，又由被告
      所稱乃「大胖」出面購買之情況下，系爭毒品是否可能悉
      數交由被告持有，並放置其所有之自用小客車內，實非無
      疑；再若依被告所述「大胖」向「阿祥」購買毒品之全部
      價款在尚未交付，「大胖」說要去提錢，所以其前去「超
      級網咖」等待云云（見本院卷第63頁）；然查尚未付清全
      數價款之前，衡情販毒者斷不可能先行將上揭數量非少之
      毒品逕行交予買毒者持有；且查被告稱：其所出資之16萬
      元已交予「大胖」云云，則縱「大胖」所應出資之價款尚
      未給清，亦屬「大胖」與販售毒品者間之事，與被告無生
      任何關係，加以被告自陳：其因在台中找不到毒品來源，
      所以遠自台中縣大雅鄉○○街 147巷199之1號住處，駕駛
      其配偶陳雅君所有之號牌3H－2595號自小客車前去新竹義
      民中學附近與「大胖」合資購買毒品云云（見本院卷第63
      頁），則於販毒者已交付毒品之情形下，即便「大胖」尚
      有部分價款尚未支付予販毒者屬實，衡情被告理應從速分
      取其中其應得數量之毒品返回台中，斷無可能仍長時間逗
      留「超級網咖」內，致因此遭警接獲線報後前去查獲之理
      。是其所供顯與常情不合。況查證人王吉堅於91年1月7日
      16時許即因駕駛被害人邱宏祥所失竊之車牌號碼3Ｈ－068
      3號自用小客車，行經新竹市○區○○路387巷口時當場為
      警查獲，並於同年下午4時45分至5時15分在新竹市警察局
      第二分局東勢派出所製作筆錄，隨即移送臺灣新竹地方法
      院檢察署，至同日晚間 9時10分仍在該署偵訊等情，有臺
      灣新竹地方法院檢察署91年度偵字第 318號偵查卷影本在
      卷可查，則證人王吉堅自無可能如被告於原審所辯於91年
      1月7日下午 3時許，在竹北交流道載王吉堅時，王吉堅將
      其所有毒品帶上車，至同年晚上 8時許，警方在「超級網
      咖店」查獲毒品時，王吉堅趁隙逃逸等情；而被告嗣於本
      院前審終坦承：王吉堅、潘萬益都不是綽號「大胖」之人
      ，且表示「因為當時伊太太剛生產，其不敢承認，所以才
      謊稱「大胖」是王吉堅、潘萬益」（見本院上更(二)卷第80
      頁）。被告於本院審理時亦不諱言其之前所稱「大胖」即
      為王吉堅一節，係其所編造而來云云（見本院卷第62頁）
      。然查是否確有「大胖」之人，關係被告之權益甚大，若
      實有其人，被告斷不可能故意隱匿不言，甚且編造虛詞搪
      塞。又查證人即「超級網咖」店業者鄭益昌雖於本院上訴
      審時曾供述：渠確定被告自己一人前來該店未與其他人有
      接頭或講話等情（見本院上訴卷第149頁、第152頁、第15
      3 頁），而警員乙○○亦證稱：「（被告所稱的大胖是否
      有出現過？）沒有被告所指大胖之人出現，在我們觀察的
      期間都沒有看到有人進出網咖，也沒有人進出該部車子」
      、「在現場我們沒有看他與人交易毒品」等情（見本院更
      (二)卷第72頁），證人乙○○於本院審理時亦為相同之證詞
      （見本院卷第65頁）。綜上，足見事實上應無被告所稱「
      大胖」之人，扣案之毒品應全係被告一人所有，被告乃畏
      罪心虛，因擔心持有大量毒品至其意圖販毒之犯行曝光，
      因而杜撰其與「大胖」合資共同購買毒品之託詞，意圖將
      其所持有中之大量毒品推諉予其所訛稱之「大胖」，因而
      誤導法院誤以為其持有毒品之數量並非眾多，以達規避意
      圖販毒之刑責，彰彰甚明。
   3、再依證人乙○○於本院前審另供稱：「我是根據線報說有
      個綽號叫「大頭」的人，這個人是外地人，不是新竹縣市
      的人，這個人持有毒品經常去竹北市○○○路的超級網咖
      店打電玩，所以前去查察，當天我們共有三個警員穿著便
      衣一起去，我是下午五點左右接獲線報，六點到現場，到
      了現場後我們沒有進入超級網咖，先在外面察看，在那裡
      觀看了約一個小時，停在網咖對面一部白色自用小客車我
      們從車牌可以看出是從外地來的，所以針對這部車子觀看
      ，沒有人進出該部車子，觀看了壹個多小時都沒有動靜，
      我們就進入網咖。」（見本院上更(二)卷第70頁）。證人乙
      ○○於本院審理時復證稱：當天其接獲線報指稱「超級網
      咖」，那裡有人持有毒品準備販賣，所以其等前去觀察瞭
      解，線報有說嫌犯是開高級轎車，但沒有講出嫌犯之名字
      ，但是否有講出「綽號」，其忘記了云云（見本院卷第66
      頁）。本院前審及本院先後質之被告其亦不否認有人叫伊
      「大頭仔」無誤（見上更(二)卷第81頁、本院卷第64頁），
      且本件經警於上開時間，確自被告所駕駛之自小客車內查
      獲毒品海洛因及安非他命，且查觀之被告所駕駛之車輛為
      BMW牌（第333號偵查卷第11頁），堪可稱為「高級轎車」
      無疑，且查乙○○係新竹市警察局刑警隊偵查員，業據其
      供述在卷，復有其所制作之筆錄可憑（見第 332號偵查卷
      第 4頁），若非真有接獲前開線報，衡情其焉會越區前去
      新竹縣境內之前開「超級網咖」店埋伏守候？是證人乙○
      ○所稱其因接獲線報前去埋伏查獲被告之證述信而有徵。
      最高法院本次發回更審指出：「證人乙○○聽自其所謂「
      線報」之陳述，並非其親自聞見或經歷之事實，係屬傳聞
      證據，除法律另有規定外，並無證據能力，原判決據以認
      定上訴人購得上述毒品後攜帶至新竹縣竹北市之超級網咖
      店伺機出售等情之事實，而未說明其根據何法律之規定，
      自難謂非違法」云云。茲查刑事訴訟法第159條第1項固規
      定：被告以外之人於審判外之言詞或書面陳述，除法律有
      規定者外，不得作為證據。然查本院並非直接引據證人乙
      ○○所聽聞而來之「線報」遽論被告於罪，而係徵諸證人
      乙○○所證述查獲被告之經過（即渠依據線報前去埋伏守
      候，因而查獲被告，並在被告之車內查獲扣案之毒品等情
      ），作為認定被告犯罪之佐證，因證人乙○○所述查獲被
      告之經過，乃渠親身所經驗之見聞，並非「傳聞」，本院
      採納渠所為前開證言內容，難謂與刑事訴訟法第 159條第
      1項所為上開規定有何違背，附此敘明。
  (三)被告雖辯稱上該毒品係購來供己施用，並無意圖販賣之意云
    云。然查被告於經警查獲本案時，曾出示經變造之「陳錦海
    」汽車駕照及健保卡意圖隱匿，然遭警識破而遭逮捕，且被
    告此行使變造證件犯行部分，業經原審判刑確定等情，有警
    訊筆錄及原審判決足憑，復有前開經變造之「陳錦海」汽車
    駕照及健保卡可參（見第 333號偵查卷第14頁、第15頁）。
    苟被告並無意圖販賣毒品之犯行，僅係單純持有毒品，罪責
    並非重大，衡情其何須持用前開經變造之證件？再者，被告
    於91年1月7日為警查獲後，確因施用毒品犯行經送新竹看守
    所附設勒戒所觀察勒戒，並於91年5月2日送台中戒治所強制
    戒治，有本院法務部在監在押資料表壹份在卷可查，被告雖
    有施用毒品之事實，惟查毒品交易之動機、標的、數量，因
    人因案各有差異，未可一概而論，購買毒品數量多寡與是否
    供販賣營利，並無絕對之關連，仍應參酌其他證據以定之，
    施用毒品者為供施用目的而一次購入較多數量者，並非鮮見
    ，尚難僅憑其被查獲毒品數量之多寡，逕行排除其他有利於
    被告之可能，推測其在購毒之初即係意圖供販賣，本件固無
    極積證據足資證明被告於購毒之初即係基於販賣毒品以營利
    之意圖，然被告於本院前審訊問時自承：「每天吸一克多，
    約一、二千元」（見本院更（四）審卷第37頁），而經警自
    被告駕駛之自小客車內查獲上開已經分裝之毒品海洛因大小
    計26包（驗餘淨重293點83公克），及甲基安非他命2包（驗
    餘淨重34點34公克）數量龐大。且查甲基安非他命多為硫酸
    鹽或鹽酸鹽成分，可溶於水，極易受潮變質，保存不易，海
    洛因之吸食施用，於無成癮者若以靜脈注射使用量為每 4小
    時使用 5至10毫克，成癮者則為20至40毫克，以煙吸方式，
    約每4小時使用15至25毫克，推估最低致死劑量為200毫克，
    施用超過該劑量極有致命之可能；甲基安非他命之使用劑量
    為每天口服 2.5至25毫克，靜脈注射為每天10至15毫克，最
    低致死劑量 1克等情，此為一般審判實務所習知之濫用毒品
    常識，並有行政院衛生署管制藥品管理局93年12月22日管宣
    字第0930012251號函影本在卷可參（見本院卷第44頁至第47
    頁）。即此，縱依其所述因一次購買較多數量價格較便宜，
    因其所持有之毒品數量亦已逾其施用之需用量。且查因海洛
    因及甲基安非他命均為政府相關治安機關查緝甚嚴之毒品，
    取得不易且違法，因而價格高昂，若依照卷附法務部調查局
    94年9月12日調緝參字第09400417040號函所檢送「91年上半
    年國內海洛因、安非他命買賣平均價格表」（見本院卷第43
    頁）所載：安非他命小盤每一公克價格平均最低價為 900元
    ，每一公克平均最高價為1500元；海洛因小盤每一公克價格
    平均最低價為4300元，每一公克平均最高價為7560元計算，
    則本件經扣案之安非他命（34.34公克）之市價約在 3萬至5
    萬元之譜，扣案之海洛因（293.83公克）之市價約在 126萬
    至 222萬元之譜，（即便被告亦稱當時係以52萬元販入，有
    如前述）不僅數量甚多，且價格甚鉅，遠超過一般吸食者所
    可能持有之數量至明。又查既因前開毒品價格高昂，購買者
    錙銖必較，衡諸毒品經分裝後必有微量毒品將殘餘包裝內，
    故分裝越多，勢必損耗越多，則若經過度分裝，無異將喪失
    減損毒品之實際份量，然查獲之毒品於查獲時即已分裝完成
    ，其中海洛因部分更經分裝成26小包，業如前述，被告竟陳
    稱甫經購入云云，衡與常情有違。且查同時並經查獲電子磅
    秤一台，此有扣案物品清單及照片足憑（見第 333號偵查卷
    第13頁、第98頁），足認被告有以其所有之電子磅秤分裝前
    開毒品甚明。因扣案毒品海洛因遭查獲時已經被告分裝為二
    十多包，且每包重量約有 3、40公克之多，顯非單純為供己
    施用或為攜帶方便而分裝，被告顯係基於販賣毒品營利之意
    圖而分裝；又被告遭查獲時已將毒品加以分裝為大小不同包
    裝，毒品為貴重物品，且為違禁物，被告自承住居台中，由
    台中駕車至新竹縣竹北市購買毒品，有如前述，然於購得毒
    品後，理應從速返回台中，方屬正辦，然其竟不顧遺失或遭
    警方查緝之風險，復同時帶有電子磅秤，並在出入人員繁雜
    且常經警方臨檢盤查之「超級網咖店」逗留長達數小時，顯
    與常情有違，已足堪認定被告攜帶大量毒品，其目的顯非僅
    供己施用，而有伺機販賣之意圖甚明。被告雖辯稱其前往該
    「網咖」店，乃要等候外出提錢之「大胖」云云（見本院卷
    第63頁），然查被告自承在該網咖店停留一、二個小時之久
    ，然並未有「大胖」之人前去與被告見面無誤（見本院更（
    二）審卷第83頁、第84頁、本院更（三）審卷第86頁），復
    經證人乙○○、鄭益昌證述在卷（見本院更（二）審卷第70
    頁、本院上訴審卷第151頁、第152頁、本院卷第65頁），足
    見被告遠自台中北上，持有前開大量且經分裝完畢之毒品，
    長時間逗留於出入份子複雜，且動輒有人於其內販售之網咖
    店，且自被告到達該網咖店後停留多時，其所駕駛之車輛均
    無經移動等情，顯見該毒品應係被告事先早已自行分裝妥前
    開毒品，並攜帶前來經查獲地點擬伺機販賣，彰彰甚明。合
    依上情以觀，若謂其並無意圖販毒毒品之意思，孰人置信，
    是被告所辯並無販賣毒品之意圖云云，要係圖卸刑責之詞，
    而無足採。
  (四)至被告另辯以攜帶電子磅秤係為防被騙云云。然查毒品之交
    易，販賣者與買受者多屬相識，否則不輕易交易，販毒者縱
    有欺詐買毒者情形，亦通常使用買毒者較不亦察覺之俗稱「
    摻料」手法，降低毒品之純度，牟取利潤，鮮少有於重量上
    動手腳，且交易多已言明價格、重量，一手交錢一手交貨，
    更恐被警查獲而多迅速交易即離開現場，少有當場再費時磅
    秤所售重量是否相符之舉，即被告於本院亦坦承並未使用該
    電子磅秤量重云云（見本院卷第68頁），是被告所辯上情不
    合常理，無足可取。又本案係被告於出入份子複雜之地點，
    伺機意圖販賣毒品，且查當時尚未進入營業熱絡時分，「超
    級網咖」店內客人稀少，此業據證人鄭益昌證述在卷（見本
    院上訴卷第 151頁），被告當時因尚無特定販賣對象，且因
    其僅意圖販賣而持有毒品，尚未及售出毒品，即經警方查獲
    因而未扣得販毒之贓款，且並無電話通聯紀錄，其理自明。
    又查被告辯稱：其已將其所駕駛之前開車輛之鑰匙交給「大
    胖」，所以警方查獲其時，並未從其身上搜得其前開車輛之
    鑰匙，警方敲破該車玻璃，方自車內取出毒品云云，然查前
    情固有該車輛之照片可稽（見第 333號偵查卷第11頁）；然
    查被告自承於義民中學附近購得毒品後，自行駕車前去「超
    級網咖」等候「大胖」云云（見本院卷第63頁），且查實無
    「大胖」之人，亦經本院論敘甚詳如前；另查警方未能自被
    告身上搜扣該車輛之鑰匙，原因有多端，例如被告不小心逸
    失或故意隱匿、丟棄，均有可能；且查被告將其所意圖販賣
    之大量毒品藏置於該車內，若其主動交出該車鑰匙，警方即
    能輕易扣得其犯罪之跡證，如此不啻將對其自己不利，衡情
    被告豈會乖乖配合警方主動交出車輛之鑰匙？即此，被告執
    稱：警方並未自其身上扣得前開車輛之鑰匙置辯，並不足採
    。
  (五)綜上所述，本件事證明確，被告所辯均不足採，被告意圖販
    賣而持有第一級毒品海洛因及第二級毒品安非他命犯行，至
    屬明灼。
四、查海洛因、安非他命分屬毒品危害防制條例第 2條第1項第1
    款、第 2款所列之第一級、第二級毒品，而被告行為後，毒
    品危害防制條例已於92年7月9日修正公布，並自公布後六個
    月即93年 1月9日施行，惟該條例第5條第1項、第2項之意圖
    販賣而持有第一、二級毒品罪並未修正，法定刑亦均同，自
    應適用裁判時之法律附此說明。核被告所為，係犯毒品危害
    防制條例第5條第1項之意圖販賣而持有第一級毒品罪、同條
    例第5條第2項之意圖販賣而持有第二級毒品罪。被告意圖販
    賣而以一行為同時持有海洛因及安非他命，同時觸犯意圖販
    賣而持有第一級及第二級毒品二罪，為想像競合犯，應依刑
    法第55條之規定，從一重之意圖販賣而持有第一級毒品罪處
    斷。又被告有事實欄所載科刑執行情形，有本院被告前案紀
    錄表附卷可憑（見本院卷第 9頁），其受有期徒刑執行完畢
    後，五年內再犯本件有期徒刑以上之罪，為累犯，惟其所犯
    意圖販賣而持有第一級毒品罪，其中最重本刑無期徒刑部分
    ，依法不得加重，僅就有期徒刑部分予以加重其刑。
五、茲查按販賣毒品，並不已販入之後復行賣出為構成要件，祇
    須以營利為目的將毒品販入或賣出，有一於此，其犯罪即經
    完成，此業經最高法院25年度非字第 123號、89年度台上字
    第343號、90年度台上字第 7046號判例足資遵循。雖查被告
    意圖販賣而持有大量第一級毒品海洛因及第二級毒品安非他
    命，已如前述。然查因被告取得該些毒品之來源不明，被告
    亦堅決拒絕吐實，並無證據足資證明被告當初基於日後販賣
    之意思而購入該些毒品。即此，殊難以被告持有上開大量毒
    品，即遽論被告以販賣毒品既遂罪，附此敘明。
六、原審論處被告罪刑，本屬卓見。惟查本件被告被查獲之毒品
    海洛因係26小包，原審認查獲之毒品海洛因係 7大包及20小
    包，核與事實不符；而其中供包裝毒品海洛因及安非他命所
    用之包裝紙28張（計重16點39公克），非屬毒品海洛因及安
    非他命，原審認係屬海洛因及安非他命而併予宣告沒收銷毀
    之，均有未洽。被告上訴意旨否認有意圖販賣而持有毒品犯
    行，雖無理由；惟原判決關於被告意圖販賣第一級毒品而持
    有部分，既有上揭可議之處，自應與定執行刑部分併由本院
    予以撤銷改判，爰審酌被告曾有多項犯罪紀錄，此有本院被
    告前案紀錄表可佐（見本院卷第 7頁至第24頁），素行不佳
    ，擬圖一己私利，不惜危害他人身心之健康，其所持有毒品
    之數量不少，但尚未對社會秩序造成重大危害，及其犯罪經
    查獲迄今始終不願供承犯行，一再更改供詞內容，飾詞推諉
    ，視法如無物，本案久懸未能定讞，被告如今不僅已對其犯
    行毫無任何羞赧之心，甚且更加振詞強辯，態度日益惡劣（
    被告於本件辯論終結後，竟恣意具狀胡言指摘本院審理程序
    ，未依法履踐提示及告以要旨程序云云，業經本院回函駁斥
    在卷，見本院卷第72頁至第81頁）及其他一切情狀，量處如
    主文所示之刑；至扣案第一級毒品海洛因26小包（淨重29 3
    點83公克、純質淨重125點79公克）及第二級毒品安非他命2
    包（淨重34點34公克），均係查獲之毒品，應依毒品危害防
    制條例第18條第1項前段之規定沒收銷燬之。另包裝第一級
    毒品海洛因及第二級毒品安非他命所用之包裝紙28張（計重
    16點39公克）及電子磅秤1台，係被告所有供犯本件意圖販
    賣而持有第一級毒品海洛因及第二級毒品安非他命所用之物
    ，均應依毒品危害防制條例第19條第1項之規定，併予宣告
    沒收。
七、據上論斷，應依刑事訴訟法第369條第 1項前段、第364條、
    第299條第1項前段、毒品危害防制條例第 5條第1項、第2項
    、第18 條第1項前段、第19條第 1項、刑法第11條前段、第
    55條、第47條，判決如主文。
本案經檢察官陳玉珍到庭執行職務。
中　　華　　民　　國　　94　　年　　10　　月　　4　　日
　　　　　　　　　刑事第十二庭  審判長法　官  李文成
　　　　　　　　　　　　　　　　　　  法　官　王復生
　　　　　　　　　　　　　　　　　　  法　官　周盈文
以上正本證明與原本無異。
如不服本判決，應於收受送達後十日內向本院提出上訴書狀，其
未敘述上訴之理由者並得於提起上訴後十日內向本院補提理由書
（均須按他造當事人之人數附繕本）。
                                      書記官　余姿慧
中　　華　　民　　國　　94　　年　　10　　月　　4  　日
附錄：本案論罪科刑法條全文
毒品危害防制條例第5條第1項、第2項
意圖販賣而持有第一級毒品者，處無期徒刑或十年以上有期徒刑
，得併科新臺幣七百萬元以下罰金。
意圖販賣而持有第二級毒品者，處五年以上有期徒刑，得併科新
臺幣五百萬元以下罰金。
